【裁判字號】    90,訴,2029
【裁判日期】    901011
【裁判案由】    履行和解契約
【裁判全文】
臺灣高雄地方法院民事判決  九十年度訴字第二○二九號
    原      告  乙○○○
    被      告  甲○○
右當事人間履行和解契約事件，本院判決如左：
    主    文
被告應給付原告新台幣壹拾壹萬貳仟元，及自民國九十年六月九日起至清償日止，按
年息百分之五計算之利息。
原告其餘之訴駁回。
訴訟費用由被告負擔七分之一，餘由原告負擔。
本判決於原告以新台幣萬柒仟元供擔保後得假執行。
原告其餘假執行之聲請駁回。
    事    實
甲、原告方面：
一、聲明：(一)被告應給付原告新台幣（下同）八十萬元，及自本件訴狀送達之翌日起
    至清償日止，按年息百分之五計算之利息。(二)願供擔保請准宣告假執行。
二、陳述：被告因積欠原告借款八十九萬六千元及訴訟費用三萬四千元，合計九十三
    萬元一時無力全數償還，乃於民國八十九年七月三十一日與原告簽立分期償還和
    解書，約定被告應於和解前先付原告現金十二萬元，自九十年一月六日起，每月
    再付一萬二千元。詎被告除於和解前之八十九年七月三十日給付八萬元，及分別
    於八十九年十月二十日給付二萬元、同年十二月二十五日給付一萬元，九十年二
    月二十日給付五千元、同年三月二十一日給付八千元、同年四月二十日給付五千
    元，總共十二萬八千元外，餘款尚欠八十萬二千元。屢經原告催討，均無效果。
    為此依和解契約之法律關係，訴請被告應一次給付八十萬元欠款及自訴狀繕本送
    達之翌日起至清償日止之法定遲延利息。
三、證據：提出和解契約書一份。
乙、被告方面：
一、聲明及陳述略以：原告找了二位流氓來恐嚇我，要我簽和解書，和解書上之印章
    是我的沒錯，和解書是我蓋章，要我先還給她十二萬元。而我之前已經還給原告
    利息三十多萬元，後來又叫我還給她利息十九萬餘元。況且和解之後我已經還給
    原告十六萬八千元。我現在沒有錢還，原告給我分期償還才有辦法。
二、證據：提出和解書一份、收據證明單五份。
    理    由
一、本件原告主張被告因積欠原告借款八十九萬六千元及訴訟費用三萬四千元，合計
    九十三萬元一時無力全數償還，雙方乃於八十九年七月三十一日簽立分期償還和
    解書，約定被告應於和解前先付原告現金十二萬元，餘款自九十年一月六日起，
    每月再付一萬二千元。詎被告除於和解前之八十九年七月三十日給付八萬元，及
    分別於八十九年十月二十日給付二萬元、同年十二月二十五日給付一萬元，九十
    年二月二十日給付五千元、同年三月二十一日給付八千元、同年四月二十日給付
    五千元，總共十二萬八千元外，尚欠八十萬二千元之餘款，爰依和解契約之法律
    關係，訴請被告應一次給付餘款八十萬元部分及自訴狀繕本送達之翌日起至清償
    日止之法定遲延利息。被告則以：和解書上之印章係被告所蓋無誤，是原告找了
    二位流氓來恐嚇才蓋的，且之前已經還給原告利息三十多萬元，何況和解之後被
    告亦陸續還給原告十六萬八千元。現在沒有錢還，要分期償還才有辦法等語置辯
    。
二、經查，原告起訴主張之事實，已據其提出和解契約書一份為證，被告亦不否認其
    真正，且自承其上印章為其所親蓋，雖又辯稱係遭原告僱請流氓脅迫所致，惟既
    不能舉證以實其說，則空言推託，自難遽採；況被告於九十年六月十八日所提出
    之聲明異議狀就無法依和解條件履行之理由僅謂因近期不景氣，其子無業，生活
    困苦，有心但力不足，願小額盡力數千元按月償還，至馬公土地有著落會儘速與
    原告清楚等語，並未提及任何遭強暴脅迫之情形，有該異議狀在卷足稽，益證被
    告前開辯詞顯屬事後卸責之詞，洵不足採。
三、次查，被告既已自認確向原告借款七十萬元，且和解書之內容又為真正，已如前
    述，而被告所提出為原告所不爭之卷附五份收據證明單，其金額合計僅為十二萬
    八千元，與原告所述金額相符，此外並無其他足資證明被告另已清償借款之證據
    ，是被告辯稱已清償十六萬八千元或利息三十三萬六千元云云，自非可採。
四、按和解有使當事人取得和解契約所訂明權利之效力，民法第七百三十條定有明文
    。本件被告既與原告就欠款債務訂定和解契約，原告自得依和解契約使行和解契
    約內容之權利。是原告依據和解契約之法律關係，請求被告依約履行和解條件於
    法自屬有據。惟查，依該和解書之和解條件第二條、第三條所載：「二、經雙方
    同意和解結案，由甲方先付乙方現金一十二萬元，九十年一月六日起每月再付一
    萬二千元給乙方。三、甲方如半途未按月償還乙方，則由保證人負責償還，否則
    依連續詐欺向高雄地方法院提出訴訟。」內容觀之，原告既已同意被告除先給付
    十二萬元外，餘款自九十年一月六日起每月分期攤還一萬二千元，且並無一期未
    還即視為放棄期限利益，必須全數一次清償之約定，則原告自僅能依系爭和解契
    約之和解條件予以請求已到期之金額，即自九十年一月六日起迄本件言詞辯論終
    結前之九十年十月六日止，計十個月共十二萬元，再加上應先給付之十二萬元，
    合計二十四萬元，而被告既已清償十二萬八千元，自應予以扣除，是原告現僅能
    請求被告一次給付十一萬二千元。至於被告其餘所欠款項，雖其償還期限尚未屆
    至，原告不能就此一併據以請求，然原告仍得依和解契約按月於每月六日請求被
    告給付一萬二千元，自不待言。從而，原告依和解契約之法律關係請求被告十一
    萬二千元，及自九十年六月九日起至清償日止，按年息百分之五計算之利息，洵
    屬正當，應予准許，逾此金額之請求，即非有據，應予駁回。
五、原告陳明願供擔保，聲請宣告假執行，經核原告勝訴部分，合於法律之規定，爰
    酌定相當之擔保金額宣告之；其餘假執行之聲請，因訴之駁回而失所依附，併予
    駁回。
據上論結，原告之訴，為一部有理由，一部無理由，依民事訴訟法第七十九條但書、
、第三百九十條第二項，判決如主文。
中      華      民      國      九十    年      十      月     十一     日
                              臺灣高雄地方法院民事庭
~B法      官  莊松泉
右為正本係照原本作成。
如不服本判決，應於送達後廿日內，向本院提出上訴狀並表明上訴理由，如於本
判決宣示後送達前提起上訴者，應於判決送達後十日內補提上訴理由書（須附繕本）。
~B法院書記官  林誠桂
中      華      民      國      九十    年      十      月     十一     日


司法院資訊處製作；財團法人民間司法改革基金會備份。
